【裁判字號】    98,交聲,618
【裁判日期】    980630
【裁判案由】    聲明異議
【裁判全文】
臺灣臺南地方法院交通事件裁定         98年度交聲字第618號
移送機關    交通部公路總局嘉義區監理所麻豆監理站
異議人即
受處分人    乙○○
上列異議人即受處分人因違反道路交通管理處罰條例案件，對於
交通部公路總局嘉義區監理所麻豆監理站民國98年5月8日所為之
裁決處分（處分案號：麻監裁罰字第裁75-J00000000號）聲明異
議，本院裁定如下：
    主    文
原處分撤銷。
乙○○不罰。
    理    由
一、原處分意旨略以：異議人即受處分人乙○○（下稱異議人）
    所有車牌號碼6W-6996號之自用小客車，於民國97年11月23
    日12時49分許，經人駕駛行經行車速限為60公里之南投縣臺
    21線53.9公里處時，經雷達測速照相器測得其行車時速為72
    公里，超速12公里，因已超過規定之最高時速未滿20公里，
    經南投縣政府警察局交通隊員警逕行製單舉發，嗣經交通部
    公路總局嘉義區監理所麻豆監理站（下稱原處分機關）以其
    違規事證明確，依照道路交通管理處罰條例第40條、第63條
    第1項第1款（原處分漏載第1款）之規定，裁處異議人罰鍰
    新臺幣（下同）1,600元，並記違規點數1點等語。
二、本件聲明異議意旨略以：車子為甲○○（原名侯和順）在使
    用，非異議人駕駛，異議人已多次請甲○○做過戶動作，候
    建誠都不出面處理，異議人已於97年4月登報告知甲○○於7
    日內辦理過戶，否則異議人會執行註銷牌照，由於7日已過
    ，異議人於97年5月8日已申請拒不過戶註銷牌照，為此聲明
    異議，請求撤銷原處分等語。
三、按汽車駕駛人，行車速度超過規定之最高時速者，除有道路
    交通管理處罰條例第43條第1項第2款情形外，處1,200元以
    上2,400元以下罰鍰，並記違規點數1點，道路交通管理處罰
    條例第40條、第63條第1項第1款分別定有明文。次按道路交
    通管理處罰條例第7條之2、同條例第85條第1項及違反道路
    交通管理事件統一裁罰基準及處理細則第36條之規定，如係
    逕行舉發之情形，應按已查明之資料，由舉發機關送達被通
    知人即汽車所有人，再由汽車所有人依通知單之應到案日期
    前到案，並告知違規駕駛人之姓名等資料，處罰機關應另行
    通知違規駕駛人到案依法處理，逾應到案日期，處罰機關始
    得依上揭規定處罰該汽車所有人。換言之，對於違反道路交
    通管理處罰條例行為之處罰，原則上應處罰汽車駕駛人，而
    例外如有應可歸責於車輛所有人之情形下，始得處罰車輛所
    有人。然上開所指之「汽車所有人」，並非專指車籍資料上
    所登記之車主，而係指該車輛於違規當時之真正所有權人，
    蓋車籍資料僅係監理機關對於車輛管理之行政登記事項，車
    籍資料上之車主名稱登記，雖可據以作為該車所有人之判斷
    依據，然該車籍資料所登記之車主，並非當然即為民法上之
    真正所有權人，實際上仍應依照民法上動產所有權歸屬之相
    關規定加以判斷，而非絕對以車籍資料上登記之車主，為認
    定車輛所有權人之唯一標準。
四、經查：
  (一)異議人所有之車牌號碼6W-6996號自用小客車，經人駕駛於
    上開時地，有超速之行為，經南投縣政府警察局交通隊員警
    逕行製單舉發，並由原處分機關裁處如前述之裁罰等情，固
    有南投縣政府警察局97年12月11日投警交字第J00000000號
    舉發違反道路交通管理事件通知單及移送機關98年5月8日麻
    監裁罰字第裁75-J00000000號裁決書各1份附卷可稽。
  (二)然異議人於本院98年6月10日訊問中陳稱：「車子是我的名
    字，用我的名義買的，但從買的時候就不是我在使用，…，
    真實使用的人是甲○○，因為他說他可能沒有辦法去貸款，
    所以用我的名字去貸款」等語（見本院卷第37頁）；另證人
    甲○○於本院訊問中亦結證稱：「（當初是何時在何處買該
    車？）當初我從台中回來，去找乙○○請他幫我買這輛車，
    買了車子之後都是我在使用。」、「（這輛車子目前也是你
    在使用？）是的。」等語（見本院卷第38頁）。
  (三)又依常情而言，車輛駕駛人為避免造成自己使用車輛之不便
    利，若果非該車輛確非自己所有而未能完成過戶行政手續，
    實不可能將自己使用中之車輛註銷，徒增使用之困擾。而本
    件異議人主張其所有之車牌號碼6W-6996號自小客車於97年5
    月8日檢具登報催辦過戶之資料辦理拒不過戶註銷登記乙節
    ，亦經本院向監理機關確認無訛，有交通部公路總局嘉義區
    監理所麻豆監理站98年6月3日嘉監麻字第0980107672號函檢
    附之汽車車籍查詢資料、刊登於97年4月24日少年中國晨報
    催告甲○○辦理過戶及車牌號碼6W-6996號自小客車異動登
    記書（拒不過戶註銷）等件在卷可按（見本院卷第29、30、
    31頁），足見異議人辯稱其已於97年5月8日已辦理上開牌照
    之拒不過戶註銷登記一節，足堪採憑。
  (四)本院審酌異議人上開陳稱，核與證人甲○○到庭證述之情節
    大致相符，認定車牌號碼6W-6996號自小客車並非異議人使
    用之車輛，僅係證人甲○○借用異議人名義辦理登記，且異
    議人於97年5月8日因甲○○遲未辦理過戶，已辦理上開牌照
    之拒不過戶註銷登記等情，甚為明確。亦即，車牌號碼6W-6
    996號自小客車非置於異議人支配管領之下，異議人自非該
    小客車真正所有權人，且又無其他積極證據足資證明異議人
    有駕駛懸掛車牌號碼6W-6996號自小客車，於前揭時、地違
    規超速，難認異議人為本件違規事件中該車輛之所有人及實
    際駕駛人。
五、綜上所述，本件依調查所得之證據，尚不足以證明本件違規
    行為時，異議人為上開違規自小客車之所有人，或係實際駕
    駛人，則移送機關未予詳查，仍以原處分對異議人予以裁罰
    ，於法即有未合，自應由本院裁定將原處分撤銷，另為異議
    人不罰之諭知，以資適法。
六、據上論斷，應依道路交通管理處罰條例第87條第2項，道路
    交通案件處理辦法第20條前段，裁定如主文。
中    華    民    國    98    年    6     月    30    日
                      交通法庭  法  官  張家瑛
以上正本證明與原本無異。
如不服本裁定，應於收受送達後5日內向本院提出抗告狀。（應
附繕本）
                                書記官  李淑惠
中    華    民    國    98    年    7     月    3     日


司法院資訊處製作；財團法人民間司法改革基金會備份。
